臺灣高等法院高雄分院刑事判決　　　　100年度上訴字第101號
上　訴　人
即　被　告　曾逸文
上列上訴人因搶奪案件，不服臺灣高雄地方法院99年度訴字第16
24號中華民國99年11月30日第一審判決（起訴案號：臺灣高雄地
方法院檢察署99年度偵字第31530 號），提起上訴，本院判決如
下：
    主  文
上訴駁回。
    事  實
一、曾逸文前因竊盜、搶奪、毒品案件，分別經臺灣高雄地方法
    院以96年度訴字第3415號、96年度訴字第3946號判處有期徒
    刑4 月、1 年、6 月，並經裁定應執行有期徒刑1 年8 月確
    定，經發監執行，於民國（下同）98年2 月25日縮短刑期假
    釋出監，並付保護管束，後於98年7 月17日期滿，上開假釋
    未經撤銷，視為已執行完畢。詎其仍不知悔改，因缺錢花用
    ，竟意圖為自己不法之所有，於99年10月2 日中午12點多，
    在高雄市○○區○○路601 巷118 號1 樓電梯間，其口戴黑
    色口罩以防止他人認出，趁彭玉英（已於99年11月19日死亡
    ，見本院卷62頁，其家屬所提死亡證明書）等待電梯，未及
    防備之際，自彭玉英後方搶奪彭玉英戴在頸部之金項鍊（約
    4 、5 錢重），彭玉英發現有異，以腳後踹，因而失去重心
    而跌倒，致該金項鍊遭扯斷，曾逸文搶奪得手約3 分之1 條
    之金項鍊（重約1 錢多），隨即逃逸離去，而上開金項鍊其
    餘部分則掉落在彭玉英之胸前，未遭曾逸文搶走。嗣經該大
    樓管理員報警，經警調閱監視錄影資料，而循線查獲曾逸文
    ，並於99年10月2 日下午5 時20分許，經曾逸文同意，在曾
    逸文位於高雄縣梓官鄉○○村○○路206 巷132 號住處，扣
    得曾逸文所有供犯罪所用之黑色口罩1 個（另扣得與本案犯
    罪無關之白色外套1 件、條紋上衣1 件、黑色長褲1 件、白
    色球鞋1 雙、黑色安全帽1 頂）。
二、案經高雄市政府警察局左營分局移送臺灣高雄地方法院檢察
    署檢察官偵查起訴。
    理  由
一、證據能力部分：
    按被告以外之人（包括證人、鑑定人、告訴人、被害人及共
    同被告等）於審判外之陳述雖不符刑事訴訟法第159 條之1
    至之4 等四條之規定，而經當事人於審判程序同意作為證據
    ，法院審酌該言詞陳述或書面陳述作成時之情況，認為適當
    者，亦得為證據，刑事訴訟法第159 條之5 第1 項定有明文
    。本判決所引下列證據，其原屬於傳聞證據部分，檢察官及
    被告均同意作為證據（見本院卷第44頁），本院審酌該言詞
    陳述或書面陳述之作成，並無不法或不當之情形，以之作為
    證據適當，依上開規定，有證據能力。
二、訊據上訴人即被告曾逸文固供承於上開時間、地點搶奪被害
    人之金項鍊，惟辯稱：被告搶奪被害人之金項鍊，被害人發
    現有異，以後腳踹，被害人因而失去重心跌倒，致該金項鍊
    扯斷，被告並未搶奪得手，被告因深怕驚動住戶，遂未再出
    手搶奪掉落在被告胸前之金項鍊，被告僅係搶奪未遂。又被
    告雖有多次出入監紀錄，然觀其前科，多半係因施用毒品，
    缺錢購買毒品，而被告此次所犯之罪為搶奪未遂罪，不能因
    此即認被告欠缺工作觀念或無正常工作而犯罪；況被告犯後
    態度良好，並自白犯罪，顯見已有悔意，而被告本案已經原
    審判處有期徒刑1 年6 月，堪認被告應服刑較長時間，長期
    禁錮，足以收一定教化功能，是被告尚無施以保安處分之必
    要云云。經查，被告上揭搶奪既遂之事實，業據證人即被害
    人彭玉英於警詢及檢察官偵查中具結證述明確，於警詢指認
    被告即為搶奪其金項鍊之人，並陳稱：「我於99年10月2 日
    12 時23 分許，我剛買菜返家時，我由翠華路601 巷住家方
    向行走，走入翠華社區二期乙基地H 棟一樓電梯間（左營區
    ○○路601 巷118 號）按下電梯鍵後，該嫌疑人就從我背後
    搶奪我掛於我脖子的金項鍊，……所扯斷的一小段，約一錢
    重。」、「他搶了我的金項鍊一小段後，就由原來跟我進樓
    梯間的反方向逃走的。」、「我遭他搶了我的金項鍊一小段
    ，價值約值新台幣4000元。」（見偵卷第8 頁至第10頁），
    於檢察官偵查中具結證稱：「（有什麼東西不見？）金鍊子
    ，我戴在脖子上的。」、「（金鍊子何時被扯下來的？）我
    第二次要踹他時，他就把鍊子扯斷，我才沒有踹到他。」、
    「（你戴的金鍊子多重？）…大約4 、5 錢重而已。」、「
    （整條鍊子都不見了？）還有一半在我家，因為有一半掉在
    我胸前，另一半對方拿走了。」、「（妳摔倒之後，有再起
    來找金鍊子嗎？）沒有找，我起來時，我鄰居就把我身上的
    一半金鍊子拿起來而已，當時有鄰居在那裡，都沒有看到另
    一半的金鍊子，後來警察馬上也有來找，但是也沒有找到。
    」、「（妳現在剩下的那一半多重？）不知道，大約剩三分
    之二，我剩下放在家裡的比較長一點，他拿走的部分比較短
    」等語（見偵卷第92頁、第93頁）。被告於原審亦承認檢察
    官起訴搶奪既遂之事實（見原審卷第9 頁背面、第23頁背面
    、第31頁正面），並同意以簡式審判程序審理（見原審卷第
    24 頁 ）。而被害人彭玉英與被告素昧平生，並無仇恨，業
    據被告於警詢陳明在卷（見偵卷第6 頁），又觀之被害人上
    開陳述並未無中生有或故意誇大之情形（例如其陳述該金項
    鍊大約三分之二未被搶走，被搶摔倒後，起來沒再找另大約
    三分之一金鍊子…），其證述應堪採信；又電梯間空間不大
    ，且金鍊子顏色醒目，倘被告未搶走另外大約三分之一金鍊
    子，應會遺留在現場，並很容易發現，然被害人被搶摔倒起
    來時，被害人之鄰居亦僅發現被害人身上的剩下的大約三分
    之二金鍊子而已，後來警察馬上去找，也沒有發現另大約三
    分之一部分，被害人事後亦未再發現該大約三分之一金項鍊
    ，顯然被告已搶走另外大約三分之一金項鍊。被告於警詢、
    原審羈押庭訊問時、本院審理時否認有拿走該大約三分之一
    金項鍊（偵卷第5 頁、聲羈卷第5 頁、原審訴卷第9 頁、本
    院卷第19頁、第43頁、第57頁、第60頁），係圖減輕刑責之
    飾詞，不足採信。此外；並有電梯間監視翻拍照片4 張（見
    偵卷第32頁、33頁）、搜索扣押筆錄、扣押物品目錄表各1
    份（見偵卷第27至30頁、第96頁至第99頁）可資佐證。被告
    上開搶奪既遂之犯行堪以認定，應依法論科。至於被告聲請
    傳喚被害人彭玉英、大樓管理員、承辦員警、及請查明被害
    人購買金項鍊之保證書、調取大樓監視錄影畫面、函高雄縣
    市銀樓業者或當舖，查明被告有無持該該三分之一金項鍊去
    變賣云云（見本院卷第32頁至第36頁）。惟查，被害人彭玉
    英已於99年11月19日死亡，有高雄市左營區衛生所死亡證明
    書在卷可憑（見本院卷62頁），自無從傳喚，且被害人於警
    詢及檢察官偵查中已證述在卷；又大樓管理員、承辦員警並
    非被告搶奪當時在場目擊者，對於被告有無搶得該大約三分
    之一金項鍊，並不知情，而依被害人上開陳述，並無他人撿
    得該三分之一金項鍊，故亦無傳喚之必要；另被告對搶奪被
    害人之金鍊子既遂與否固有爭執，但已承認有出手搶奪被害
    人金鍊子之事實，而有如上述，被害人上開證述並無故意誇
    大之情形，是被告請求查明被害人購買鍊子之保證書，亦無
    必要；另被告於上開電梯間搶奪被害人之監視畫面已有翻拍
    照片（見偵卷第32頁、第33頁），由該翻拍照片雖無法看出
    被告是否取走該三分之一金鍊子，但監視器監錄之畫面有其
    死角，而被告有取走該三分之一金鍊子，事證已明確，是亦
    無調取該監視錄影帶之必要，均併此敘明。
三、核被告所為，係犯刑法第325 條第1 項之搶奪罪。查被告前
    因竊盜、搶奪、毒品案件，分別經臺灣高雄地方法院以96年
    度訴字第3415號、96年度訴字第3946號判處有期徒刑4 月、
    1 年、6 月，並經裁定應執行有期徒刑1 年8 月確定，經發
    監執行，於98年2 月25日縮短刑期假釋出監，並付保護管束
    ，後於98年7 月17日期滿，上開假釋未經撤銷，視為已執行
    完畢，有臺灣高等法院被告前案紀錄表1 份在卷可按，其受
    徒刑之執行完畢，5 年以內故意再犯有期徒刑以上之罪，為
    累犯，應依法加重其刑。
四、原審以被告搶奪既遂罪證明確，適用刑法第325 條第1 項、
    第47條第1 項、第38條第1 項第2 款、第90條第1 項、第2
    項之規定，審酌被告前科資料，其年輕力壯，不思循正途謀
    取財富，竟於白天中午之際，到被害人居住大樓之1 樓電梯
    間，搶奪被害人之財物，其所為不僅嚴重影響社會治安，更
    造成被害人心理上之恐懼，及其犯罪之動機、目的、手段、
    智識程度（高職畢業）、生活狀況暨犯罪後之態度，檢察官
    對本案科刑範圍之意見（求處有期徒刑1 年6 月，並於刑之
    執行前強制工作）等一切情狀，量處有期徒刑1 年6 月。又
    按保安處分中之強制工作，旨在對嚴重職業性犯罪及欠缺正
    確工作觀念或無正常工作因而犯罪者，強制其從事勞動，學
    習一技之長及正確之謀生觀念，使其日後重返社會，能適應
    社會生活。故決定是否令入勞動處所強制工作時，應予考量
    行為人所為行為之嚴重性、行為人所表現之危險性及對於行
    為人未來行為之期待性等事項，由法院視行為人之危險性格
    ，決定應否令入勞動處所強制工作，以達預防之目的（最高
    法院94年度台上字第6519號判決意旨參照），至於其於本案
    所犯之罪名，與前案所犯是否相同之罪，並非所問。查被告
    前於95年間已犯有搶奪（2 罪）、竊盜（2 罪）之財產性犯
    罪（見原審96年度訴字第497 號判決），其於96年間再犯搶
    奪、竊盜罪，經原審以96年度訴字第3415號判刑確定。又其
    於96年7 月間經發監執行，於98年7 月17日假釋期滿，視為
    徒刑執行完畢後，仍未能知所戒慎，竟於受僱陳吉清（原審
    另案告訴人）擔任司機期間，另犯業務侵占罪（原審99年度
    易字第1961號），顯見被告在欠缺金錢花用之狀況下，已習
    於以實施搶奪等犯罪方式不勞而獲，而有搶奪等犯罪之習慣
    ，嗣後再犯之危險性甚高；再參酌其於本案搶奪之犯罪手法
    （自後方拉扯被害人頸部之金項鍊），若被害人奮力抵抗，
    將極易造成被害人受有傷害，甚至呼吸困難之危險，所為非
    但嚴重危害他人財產法益，甚而可能危及他人之人身安全，
    影響社會秩序自非輕微。又被告先前所犯搶奪等罪曾經有期
    徒刑之執行，卻未能阻止其再犯，足見僅為有期徒刑之執行
    ，要難達教化與矯治之目的，實有強制其從事勞動，學習一
    技之長及正確工作觀念之必要，使其日後重返社會，能適應
    社會生活。原審因認檢察官聲請宣告被告於刑之執行前，令
    入勞動場所強制工作一節為正當，而依刑法第90條第1 項、
    第2 項規定，諭知被告應於刑之執行前，令入勞動處所強制
    工作3 年。另以：扣案黑色口罩1 個，為被告所有，業據被
    告於原審審理時供述明確在卷（見原審卷第9 頁反面），且
    被告為本案搶奪犯行時，已未騎乘機車，然其仍戴上開黑色
    口罩，足認上開黑色口罩係供被告犯罪所用之物（可防止他
    人認出），依刑法第38條第1 項第2 款規定，予以宣告沒收
    。至扣案白色外套1 件、條紋上衣1 件、黑色長褲1 件、白
    色球鞋1 雙、黑色口罩1 個，均屬被告日常穿著之物，並非
    為搶奪而刻意使用之物，與其搶奪犯行尚無密切直接關係，
    故不予宣告沒收。另扣案黑色安全帽1 頂，被告於本案行搶
    之時未予使用，並非被告犯罪所用之物，此觀卷附照片4 張
    自明（見偵卷第32、33頁），是不為沒收之諭知。原審認事
    用法，核無不合，量刑亦屬允當，被告徒以前詞提起上訴，
    而指摘原判決不當，為無理由，應予駁回。
據上論斷，應依刑事訴訟法第368條，判決如主文。
本案經檢察官李門騫到庭執行職務。
中    華    民    國  100     年    3     月    10    日
                  刑事第六庭    審判長法  官  王憲義
                                      法  官  簡志瑩
                                      法  官  邱永貴
以上正本證明與原本無異。
如不服本判決應於收受本判決後10日內向本院提出上訴書狀，其
未敘述上訴理由者，並得於提起上訴後10日內向本院補提理由書
狀（均須按他造當事人之人數附繕本）「切勿逕送上級法院」。
中    華    民    國  100     年    3     月    10    日
                                      書記官  盧雅婷
附錄本判決論罪科刑法條：
刑法第325 條第1 項
意圖為自己或第三人不法之所有，而搶奪他人之動產者，處6 月
以上5 年以下有期徒刑。